【裁判字號】    99,簡上,359
【裁判日期】    991029
【裁判案由】    清償借款
【裁判全文】
臺灣高雄地方法院民事判決             99年度簡上字第359號
上  訴  人  甲○○
被上訴人    高雄縣永安鄉農會
法定代理人  乙○○
訴訟代理人  丙○○
上列當事人間請求清償借款事件，上訴人對於中華民國99年7 月
9 日本院岡山簡易庭第一審判決（99年度岡簡字第138 號）提起
上訴，經本院於99年10月20日言詞辯論終結，判決如下：
    主      文
上訴駁回。
第二審訴訟費用由上訴人負擔。
    事實及理由
一、被上訴人主張：原審共同被告王秀美於民國87年1 月23日邀
    同原審共同被告湯勝智及上訴人為連帶保證人，向伊借款新
    台幣（下同）40萬元（下稱系爭借款），約定借款期間自87
    年1 月23日起至92年1 月23日止，並按月繳付本息，利息按
    伊基本放款利率11.6％計付，並隨利率調整時而調整，如未
    按期清償，即喪失期限利益，應立即將所借之本金及利息一
    併償還，並應給付逾期在6 個月以內者，按上開利率加計10
    ％、逾期超過6 個月者，按上開利率加計20％計算之違約金
    。詎王秀美自88年9 月23日起未按月繳付本息，依約已喪失
    期限利益，全部債務視同到期，而王秀美既係系爭借款之借
    款人，湯勝智及上訴人既係系爭借款之連帶保證人，依法應
    負連帶給付責任，爰本於消費借貸及連帶保證之法律關係，
    提起本訴。並於原審聲明：原審共同被告及上訴人應連帶給
    付被上訴人245,465 元，及自88年9 月24日起至清償日止，
    按年息11.6％計算之利息，暨自88年10月24日起至清償日止
    ，其逾期在6 個月以內者，按上開利率10％，逾期超過6 個
    月者，按上開利率20％計付之違約金。
二、上訴人則以：伊並未在系爭借款之借據連帶保證人欄簽名蓋
    章，伊並未同意擔任系爭借款之連帶保證人等語，資為抗辯
    。並於原審聲明：被上訴人之訴駁回。
三、原審經審理結果，准被上訴人全部請求。上訴人提起上訴，
    並於本院聲明：(一)原判決不利於上訴人部分廢棄。(二)上開廢
    棄部分，被上訴人在第一審之訴駁回。被上訴人則於本院聲
    明：上訴駁回。至王秀美、湯勝智對原審准被上訴人對其等
    請求部分，均未據聲明不服，該部分均已告確定，併此敘明
    。
四、兩造不爭執之事項：
  (一)王秀美於87年1 月23日邀同湯勝智及上訴人為連帶保證人，
    向被上訴人借款40萬元。王秀美未依約繳款，迄今尚積欠本
    金245,465 元及約定利息及違約金。
  (二)原審卷第6 頁所示之借據左邊立約人對保簽名欄上「甲○○
    」之簽名確實為上訴人之簽名。
五、本件之爭點：
    被上訴人以上訴人為系爭借款之連帶保證人，請求給付系爭
    借款，是否有據？
  (一)按稱消費借貸者，謂當事人一方移轉金錢或其他代替物之所
    有權於他方，而約定他方以種類、品質、數量相同之物返還
    之契約；借用人應於約定期限內，返還與借用物種類、品質
    、數量相同之物；遲延之債務，以支付金錢為標的者，債權
    人得請求依法定利率計算之遲延利息，但約定利率較高者，
    仍從其約定利率；當事人得約定債務人於債務不履行時，應
    支付違約金，民法第474 條第1 項、第478 條前段、第233
    條第1 項及第250 條第1 項分別定有明文。復按稱保證者，
    謂當事人約定，一方於他方之債務人不履行債務時，由其代
    負履行責任之契約；保證債務，除契約另有訂定外，包含主
    債務之利息、違約金、損害賠償及其他從屬於主債務之負擔
    ，民法第739 條、第740 條亦有明定。又保證債務之所謂連
    帶，係指保證人與主債務人負同一債務，對於債權人各負全
    部給付之責任者而言，此觀諸民法第272 條第1 項規定連帶
    債務之文義即明，最高法院45年台上字第1426號判例意旨可
    資參照。
  (二)經查，被上訴人主張之事實，業據提出與其所述相符之借據
    、交易明細表、上訴人留存於被上訴人處之印鑑卡等件為證
    （見原審卷第6 、19-21 、29頁），上訴人雖以前揭情詞置
    辯，惟查，上開借據右側連帶保證人欄內上訴人之簽名，經
    與上開印鑑卡核對該等簽名筆跡之勾勒、運筆方式及外形，
    固認筆跡不相符，被上訴人對此亦未爭執，然上開借據左側
    立約人對保簽名欄上確經上訴人親簽於上，已如前述，足證
    上訴人對系爭借款確有擔任連帶保證人之真意，又證人黃進
    來於原審證稱：伊有拜託上訴人擔任系爭借款之連帶保證人
    ，但未強迫上訴人等語（見原審卷第35頁），而上訴人既非
    智慮淺薄之人，豈有不知在借據對保人欄簽名之法律意義，
    自難諉稱不知，其上開所辯，要無足採。基此，本件原審共
    同被告王秀美、湯勝智、上訴人既分係系爭借款之借款人及
    連帶保證人，從而，被上訴人本於消費借貸及連帶保證之法
    律關係，請求原審共同被告王秀美、湯勝智、上訴人連帶給
    付本件尚未清償之如原審判決主文第1 項所示之本金、利息
    及違約金，即屬正當，應予准許。原審據此為被上訴人勝訴
    判決，並無違誤，上訴意旨指摘原判決不當，求予廢棄，並
    無理由，應予駁回。
 六、據上論結：本件上訴為無理由，依民事訴訟法第436 條之1
     第3項、第449條第1項、第78條，判決如主文。
中    華    民    國    99    年    10    月    29    日
                    民事鳳山分庭審判長法  官  楊富強
                                      法  官  張婉如
                                      法  官  何悅芳
上開正本係照原本作成。
本判決不得上訴。
中    華    民    國    99    年    10    月    29    日
                                書記官  陳俐嫺

司法院資訊處製作；財團法人民間司法改革基金會備份。
